臺灣板橋地方法院交通事件裁定　　　 100年度交聲字第1498號
原處分機關　交通部公路總局臺北區監理所
異　議　人
即受處分人　殷　聖
上列異議人即受處分人因違反道路交通管理處罰條例案件，對於
交通部公路總局臺北區監理所於民國100 年5 月3 日所為之北監
營裁字第裁40-AEZ177522號裁決處分，聲明異議，本院裁定如下
：
    主  文
異議駁回。
    理  由
一、原處分意旨略以：異議人即受處分人殷聖於民國98年2 月19
    日17時30分許，經臺北市政府警察局交通警察大隊警員認其
    有「執業期中犯詐欺罪，經板橋地方法院駁回上訴，判決有
    期徒刑4 月確定」之違規事由，以臺北市政府警察局北市警
    交大字第AEZ177522 號舉發違反道路交通管理事件通知單舉
    發。嗣原處分機關乃依道路交通管理處罰條例第37條第3 項
    、第67條第2 項（裁決書漏載此條項）規定，裁處異議人吊
    銷駕駛執照，3 年內不得重新考領駕駛執照。
二、聲明異議意旨略以：伊因一時不慎遺失存摺及提款卡，為他
    人拾獲用以詐欺，致陷詐欺罪責，伊未自行從事詐欺不法行
    為，既遭起訴立即與被害人協調賠償和解，法院矜憫伊誤觸
    法網及補過之愚誠，輕判有期徒刑4 月並緩刑2 年。伊係勞
    工階級，收入低微，生活困頓，幸由自用小客車、營業小客
    車、自用大客車逐步考取營業大客車駕駛執照，此為伊重要
    能力證明，伊學歷低微，無其他技能以謀生，前以駕駛計程
    車為業，尚足糊口，今蒙災難，計程車之工作權已被剝奪，
    如再遭吊銷駕駛執照，將使伊更無謀生之路。請法院體恤伊
    無故意犯詐欺罪之實情，參酌比例原則，廢止計程車執業登
    記即足使伊無法從事計程車工作，而達維護民眾安全之目的
    ，再審酌伊工作權之需求，撤銷原處分，改諭知不罰云云。
三、按計程車駕駛人，在執業期中，犯竊盜、詐欺、贓物、妨害
    自由或刑法第230 條至第236 條各罪之一，經第一審法院判
    決有期徒刑以上之刑後，吊扣其執業登記證；其經法院判決
    有期徒刑以上之刑確定者，廢止其執業登記，並吊銷其駕駛
    執照，道路交通管理處罰條例第37條第3 項定有明文。次按
    汽車駕駛人曾依道路交通管理處罰條例第37條第3 項規定吊
    銷駕駛執照者，3 年內不得考領駕駛執照，同條例第67條第
    2 項亦定有明文。
四、經查：
  (一)異議人自82年12月22日起，即領有計程車駕駛人執業登記證
    （原證號：F029848 號，嗣於97年4 月11日向臺北市政府警
    察局申辦轉入，核發之新證號：A042286 號），為計程車駕
    駛人，其於駕駛計程車執業期中之97年1 月4 日，因犯幫助
    詐欺取財罪，經本院於98年2 月19日以97年度簡上字第1214
    號判處有期徒刑4 月，緩刑2 年確定。嗣經臺北市政府警察
    局交通警察大隊警員認有「執業期中犯詐欺罪，經板橋地方
    法院駁回上訴，判決有期徒刑4 月確定」之違規情事，而掣
    單舉發等情，有臺北市政府警察局100 年3 月3 日北市警交
    字第10031059900 號函、本院97年度簡上字第1214號刑事判
    決、臺北市政府警察局北市警交大字第AEZ177522 號舉發違
    反道路交通管理事件通知單及臺北區監理所機車、汽車駕駛
    人螢幕列印各1 份在卷可憑。按90年1 月17日修正公布前之
    道路交通管理處罰條例第37條第3 項規定：「營業小客車駕
    駛人，在執業期中，犯竊盜、詐欺、贓物、妨害自由或刑法
    第230 條至第236 條妨害風化各罪之一，經判決有期徒刑以
    上之刑確定而未宣告緩刑或易科罰金者，吊銷其營業小客車
    執業登記證及駕駛執照」，惟90年1 月17日修正時刪除「而
    未宣告緩刑或易科罰金」等文字，其立法意旨係為落實全國
    治安會議決議嚴格限制計程車駕駛人資格，爰對於犯刑法涉
    及乘客人身安全相關罪刑之計程車駕駛人廢止其營業登記，
    以保障計程車乘客安全，確保社會治安，及增進民眾對計程
    車職業信賴，因此，本案既經法院判決有期徒刑4 月確定，
    縱受宣告緩刑或易科罰金，依上揭處罰條例規定廢止其執業
    登記，應無「緩刑期滿而緩刑之宣告未被撤銷時，凡因刑之
    宣告所生之法律效果，完全歸於消滅，與未曾受刑之宣告相
    同」之問題。又道路交通管理處罰條例第37條第3 項規定修
    正時刪除「未宣告緩刑或易科罰金」等字，修正目的既為保
    障營業小客車乘客之安全及依全國治安會議決議，將營業小
    客車駕駛人資格從嚴限制，換言之，立法者基於治安維護之
    考慮，乃將該項規定擴大適用範圍，無論是否受有緩刑宣告
    或得易科罰金，均應適用道路交通管理處罰條例第37條第3
    項吊銷駕駛執照之規定，是依據修正後之規定，毋論駕駛人
    所受有期徒刑之確定判決，是否併予緩刑宣告或易科罰金，
    均應吊銷計程車駕駛人駕駛執照。據此，異議人為計程車駕
    駛人，既於執業期中因犯幫助詐欺罪，經法院判處有期徒刑
    4 月確定，原處分機關憑以為本件裁決，自屬有據。
  (二)至異議人雖以前詞置辯，惟刑事判決一經宣示，即生判決之
    效力，非聲明異議程序所得更易，是異議人所為幫助詐欺犯
    行，既經本院前揭刑事判決認定在案，自不得再於本件爭執
    伊無故意犯幫助詐欺犯行等情。另參諸道路交通管理處罰條
    例第37條第3 項規定文義，計程車駕駛人，在執業期中，犯
    詐欺罪，經法院判決有期徒刑以上之刑確定者，即應廢止其
    執業登記，並吊銷其駕駛執照，為立法者依其權限所制定之
    單一裁罰規範，凡符合該要件者，均生相同之法效果，原處
    分機關及法院僅能審酌要件是否符合，如認符合該規定之要
    件，對於相應之法律效果，並無裁量之權限，即無適用行政
    程序法第7 條之餘地。又按道路交通管理處罰條例第68條業
    於94年12月14日修正，並自95年3 月1 日施行，該條修正前
    規定：「汽車駕駛人，因違反本條例及道路交通安全規則之
    規定，受吊扣或吊銷駕駛執照處分時，吊扣或吊銷其持有各
    級車類之駕駛執照。」；經修正為：「汽車駕駛人，因違反
    本條例及道路交通安全規則之規定，受吊銷駕駛執照處分時
    ，吊銷其持有各級車類之駕駛執照。」，係將「吊扣」駕駛
    執照處分效力擴及吊扣所持有之各級車類駕駛執照之規定刪
    除。考其修正理由，乃舊法將違規駕駛人所持有各級車類之
    駕駛執照一併吊扣失之過酷，影響人民工作及生活甚鉅，故
    依修正後規定，受吊扣駕駛執照處分時，不再吊扣其持有各
    級車類之駕駛執照，僅於受吊銷駕駛執照處分時，始吊銷其
    持有各級車類之駕駛執照，限縮修正前條文之適用範圍，自
    該修正內容以觀，可徵立法者仍認因重大違規而受吊銷駕駛
    執照處分之駕駛人，不宜再從事駕駛行為。至受處分人於吊
    銷駕駛執照期間，縱其生計因而受有影響，然並非不得尋其
    他工作機會以為謀生，自難以此作為不吊銷受處分人駕駛執
    照之事由。況違反道路交通管理處罰條例第37條第3 項規定
    而受吊銷駕駛執照之人，依同條例第67條第2 項之規定，3
    年內不得考領駕駛執照，故受處分人仍得於3 年後再向公路
    主管機關考領駕駛執照，立法者顯已為衡平考量，使受處分
    人仍有重新考領駕照之機會。
五、綜上所述，本件事證明確，原處分機關據以援引道路交通管
    理處罰條例第37條第3 項、第67條第2 項規定，裁處異議人
    吊銷駕駛執照，3 年內不得重新考領駕駛執照，核無違誤。
    本件異議人之異議為無理由，應予駁回。
據上論斷，應依道路交通事件處理辦法第18條，裁定如主文。
中    華    民    國    100    年    8    月     12   日
                      交通法庭  法  官  陳正偉
上列正本證明與原本無異。
如不服本裁定，應於裁定送達後五日內敘明抗告理由，向本院提
出抗告狀。
                                書記官  許慧禎
中    華    民    國    100    年    8    月     12   日